臺灣高等法院臺南分院刑事判決
上　訴　人
即　被　告　甲○○
上列上訴人即被告因業務侵占案件，不服臺灣嘉義地方法院95年
度易字第608號中華民國96年3月30日第一審判決（起訴案號：臺
灣嘉義地方法院檢察署95年度偵字第6830號），提起上訴，本院
判決如下：
    主      文
上訴駁回。
    事      實
一、甲○○於民國 (下同)94 年11月15日起與乙○○合夥經營泡
    棉生意，雙方約定由乙○○出資新台幣（下同）23萬元，甲
    ○○出具生產機械設備，並負責生產製造及收取貨款，為從
    事業務之人。竟意圖為自己不法之所有，並基於概括犯意，
    自95年1月起至同年6月止，對其業務上所持有之款項，總計
    38萬2,037元，連續侵占入己，作為清償個人債務之用，而
    未繳回合夥事業。後因乙○○與郭碧如發覺公司現金短少，
    質之甲○○後，其即於95年7月6日簽發票面金額為28萬2,50
    0元之本票一紙以為抵償，嗣乙○○與郭碧如於95年8月8日
    與甲○○核對公司帳務後，始發覺甲○○業已侵占公司應收
    帳款應為38萬2,037元，甲○○遂於95年8月9日再簽發票面
    金額9萬9,500元之本票1紙抵償餘額，而悉上情。
二、案經乙○○訴請臺灣嘉義地方法院檢察署檢察官偵查起訴。
    理      由
一、按被告以外之人於偵查中向檢察官所為之陳述，除顯有不可
    信之情況者外，得為證據，刑事訴訟法第159-1條第2項定有
    明文，本件證人乙○○、郭碧如於偵查中具結後所為之證述
    ，本院認並無不可信之情況，應認有證據應力。
二、訊據上訴人即被告甲○○於本院審理中雖先稱「伊係冤枉的
    」，但事後又稱「我被他告侵占，我就認罪，我沒有否認」
    云云。因此上揭犯罪事實，業據被告甲○○於原審及本院審
    理中坦承不諱，核與證人乙○○、郭碧如於偵查中具結證述
    情節互符無訛，並有本票影本2紙、契約書、對帳單各一份
    及估價單、廠商出貨單等在卷可稽稽，足認被告之自白與事
    實相符，本件事證明確，被告犯行堪以認定。
三、新舊法比較說明：
  (一)刑法第二條第一項部分
    被告行為後，刑法於民國九十四年一月七日修正，同年二月
    二日公布，業於九十五年七月一日施行。按行為後法律有變
    更者，適用行為時之法律。但行為後之法律有利於行為人者
    ，適用最有利於行為人之法律，修正後之刑法第二條第一項
    定有明文。該條之規定係規範行為後法律變更所生新舊法律
    比較適用之準據法，雖亦經修正，但因屬適用法律之準據法
    ，本身尚無比較新舊法之問題，應一律適用裁判時之修正後
    刑法第二條之規定，決定適用之刑罰法律（最高法院九十五
    年五月二十三日刑事庭第八次會議決議可資參照）。
  (二)關於罰金刑
    被告行為後，刑法第三十三條第五款關於「罰金：一元以上
    」之規定，修正為「罰金：新臺幣一千元以上，以百元計算
    之」，刑法法定本刑中列有罰金刑者，其法定最低度罰金刑
    因之提高，涉及科刑規範變更，自有新舊法比較必要，比較
    結果，以舊法有利於行為人，應適用舊法第三十三條第五款
    規定，定其罰金部分之法定刑。
  (三)連續犯部分
    被告行為後，刑法第五十六條有關連續犯之規定，業經修正
    刪除，此雖非犯罪構成要件之變更，然顯已影響行為人刑罰
    之法律效果，自屬法律變更，而應比較修正前、後之規定。
    亦即被告基於概括犯意所為之數行為，自九十五年七月一日
    起已不再成立連續犯，而應依具體行為之性質論罪。查本件
    被告所為多次業務侵占行為均發生於新法施行之前，且其所
    為之各次犯行時間、地點、對象，各均獨立，惟其時間緊接
    ，所犯係構成要件相同之罪名，主觀上顯係基於概括之犯意
    ，依修正前第五十六條之規定，得成立連續犯。至於修正後
    既將連續犯之規定刪除，而被告前開數行為，並無接續犯或
    包括一罪、想像競合犯之情形，其先後多次犯行，各獨立成
    罪，應分論併罰。比較修正前、後規定，自以修正前規定，
    較有利於被告。
  (四)綜上法律修正前、後之比較，揆諸前揭說明及修正後刑法第
    二條第一項之「從舊從輕」原則，本件以適用修正前之相關
    刑罰法律，對被告較為有利。至於貨幣單位由銀元修正為新
    臺幣之法律適用，因九十五年七月一日修正公布施行之刑法
    施行法第一條之一已有增訂，而查，刑法第三百三十六條第
    二項自七十二年六月二十六日（即罰金罰鍰提高標準條例修
    正公布日）迄今未修正，其罰金之法定刑為「三千元」（貨
    幣單位為「銀元」），依罰金罰鍰提高標準條例第一條前段
    規定罰金刑提高十倍，再依現行法規所定貨幣單位折算新臺
    幣條例規定折算，即為「新臺幣九萬元」；又於刑法施行法
    第一條之一施行日（即九十五年七月一日）後，刑法分則所
    定罰金之貨幣單位改為「新臺幣」，就其所定數額提高三十
    倍，亦為「新臺幣九萬元」，是刑法施行法第一條之一施行
    後，罰金刑貨幣單位雖有「新臺幣」之更易，惟適用結果之
    罰金額度則無二致，就罰金法定刑提高之「刑罰權規範內容
    」並無利或不利之變更，另參酌刑法施行法第一條之一之立
    法說明，該條文第二項係「考量新修正之刑法施行後，不再
    適用『現行法規所定貨幣單位折算新臺幣條例』，為使罰金
    數額趨於一致，避免衍生新舊法比較適用問題，以緩和實務
    適用法律之衝擊之前提下，規定第二項如上」，顯見刑法施
    行法第一條之一第二項增訂後，自無再與「現行法規所定貨
    幣單位折算新臺幣條例」、「罰金罰鍰提高標準條例」比較
    新舊法適用之必要，附此敘明。
四、論罪科刑部分
    刑法上所謂「業務」，係指個人基於其社會地位繼續反覆所
    執行之事務而言，查被告自九十四年十一月十五日與告訴人
    合夥經營事業，由告訴人出資新臺幣（下同）二十三萬元，
    被告則出具機械設備一批，亦負責向客戶收取帳款，被告所
    為前開工作係在社會生活中所繼續經營之事務，為從事業務
    之人無疑；又被告收受而持有之貨款係合夥人全體公同共有
    ，為基於業務上之關係而持有之他人之物，竟變易持有為所
    有，核被告甲○○所為，係犯刑法第三百三十六條第二項之
    業務侵占罪，其先後所為多次犯行，時間緊接，所犯罪名相
    同，顯係出於概括犯意為之，為連續犯，應依修正前刑法第
    五十六條之規定，以一罪論，並加重其刑。
五、原審適用刑法第二條第一項前段、第五十六條（修正前）、
    第三百三十六條第二項，刑法施行法第一條之一第一項、第
    二項前段之規定，並參酌被告國中畢業之智識程度，正值青
    壯，不思盡責工作，竟利用負責收取帳款之機會，對業務上
    所掌款項予以侵占，挪為己用，置應有之誠信於不顧，貪圖
    個人利益，且迄今未能與告訴人達成賠償和解，惟念其犯後
    坦承，態度尚佳及侵占之方式、手段、金額暨家庭狀況、素
    行紀錄、犯罪動機、目的等一切情狀，量處有期徒刑七月等
    情。本院經核其認事用法，均無不當，量刑亦稱妥適。被告
　　上訴意旨，認原審量刑過重云云，為無理由，應予駁回。
據上論結，應依刑事訴訟法第368條，判決如主文。
本案經檢察官李傳來到庭執行職務。
中　　華　　民　　國　　96　　年　  5　　 月　  30　  日
                  刑事第五庭　審判長法　官  楊明章
                                    法　官  戴勝利
                                    法　官  顏基典
以上正本證明與原本無異。
不得上訴。
　　　　　　　　　　　　　　　　　　書記官  呂嘉文
中　　華　　民　　國　　96　　年　　5 　　月　　30　　日
【附錄】本判決論罪科刑法條：
刑法第三百三十六條
對於公務上或因公益所持有之物，犯前條第1項之罪者，處一年
以上七年以下有期徒刑，得併科五千元以下罰金。
對於業務上所持有之物，犯前條第一項之罪者，處六月以上五年
以下有期徒刑，得併科三千元以下罰金。
前二項之未遂犯罰之。
